臺灣高等法院高雄分院民事判決　　　　110年度重家上字第8號
上　訴　人　張玉正　
訴訟代理人　邱佩芳律師
被 上訴 人　張詠翔　
兼　法　定　張玉明　
代　理　人　王雪如　
共　　　同
訴訟代理人　趙家光律師
被 上訴 人　張玉仙　
　　　　　　張秋蓮　
上列當事人間請求塗銷所有權移轉登記等事件，上訴人對於中華
民國110 年3 月24日臺灣高雄少年及家事法院108 年度重家繼訴
字第7 號第一審判決提起上訴，本院判決如下：
    主      文
原判決廢棄，移送臺灣臺北地方法院。
    理      由
一、按因不動產之物權或其分割或經界涉訟者，專屬不動產所在
    地之法院管轄；因繼承回復、遺產分割、特留分、遺贈、確
    認遺囑真偽或繼承人間因繼承關係所生請求事件，得由下列
    法院管轄：一、繼承開始時被繼承人住所地之法院；被繼承
    人於國內無住所者，其在國內居所地之法院。二、主要遺產
    所在地之法院，民事訴訟法第10條第1 項、家事事件法第70
    條，分別定有明文。又法律採取專屬管轄之理由，係因不動
    產為重要財產，權利關係較為複雜，利害關係人亦多，由不
    動產所在地法院管轄，易於調查不動產之現狀，收審判迅速
    之效。故原告起訴時，倘部分係因不動產之物權涉訟，而應
    專屬不動產所在地之法院管轄，其餘部分自不宜割裂由不同
    之法院管轄，而應全部移由不動產所在地法院管轄（最高法
    院民國85年度台上字第296 號、87年度台上字第788 號裁判
    要旨參照）
二、經查：本件上訴人於原審主張被繼承人張貴生於107 年6 月
    25日死亡，上訴人及被上訴人乙○○、丁○○及丙○○均為
    其子女，應繼分各為1/4 。被上訴人甲○○及戊○○則分為
    被上訴人丙○○之配偶及子女。詎丙○○夫婦竟藉張貴生老
    年痴呆無辦識事理能力，及與張貴生同住之便，將原屬於張
    貴生所有如附表所示之不動產，分別移轉所有權登記予戊○
    ○、甲○○，上訴人自得基於所有權及繼承之法律關係，依
    民法第75條、第87條、第828 條第2 項準用同法第821 條、
    第767 條第1 項、第184 條第1 項前段，第185 條、第1164
    條等規定，請求戊○○及甲○○，分別將如附表所示動產所
    有權移轉登記塗銷，回復登記為張貴生所有，並為遺產分割
    ，嗣原審判決上訴人全部敗訴，上訴人不服提起上訴等節，
    有上訴人民事起訴狀、民事準備㈠暨爭點整理狀及原審判決
    在卷可稽（見原審卷一第13頁至第21頁、卷三第25頁至第38
    頁、本院卷第57頁至第71頁）。就上訴人所提本件訴訟，其
    中關於上訴人依民法第767 條規定訴請塗銷所有權移轉登記
    部分，係因不動產之物權而涉訟，依民事訴訟法第10條第1
    項規定，專屬於不動產所在地之法院管轄，至其他部分，因
    係基於同一原因事實，不宜割裂由不同之法院管轄，亦應一
    同歸由不動產所在地之法院管轄。又上訴人併依民法第1164
    條請求分割如附表所示不動產，而該等不動產分別坐落臺北
    市文山區及新竹縣，其中編號1 坐落臺北市文山區之房地，
    以上訴人起訴時之土地公告現值及課稅現值計算，價額較高
    ，為主要不動產及遺產，故依首揭民事訴訟法及家事事件法
    規定，本件自應全部由臺灣臺北地方法院專屬管轄。
三、按第二審法院不得以第一審法院無管轄權而廢棄原判決。但
    違背專屬管轄之規定者，不在此限；因第一審法院無管轄權
    而廢棄原判決者，應以判決將該事件移送於管轄法院，民事
    訴訟法第452 條第1 、2 項分別定有明文。又第二審法院所
    為上開判決，得不經言詞辯論為之，民事訴訟法第453 條亦
    規定明確。本件應全部由臺灣臺北地方法院專屬管轄，業如
    前述，原審誤認有管轄權而為本案判決，自係違背專屬管轄
    之規定，上訴意旨雖未指摘及此，惟原判決既有不當，本院
    仍應依上述規定，不經言詞辯論，逕將原判決廢棄，移送於
    管轄之臺灣臺北地方法院重行審理，以符法制。爰判決如主
    文。
中    華    民    國   110    年    10    月    6     日
                          家事法庭
                                  審判長法官  謝靜雯
                                  法      官  邱泰錄
                                  法      官  劉傑民
以上正本證明與原本無異。
如對本判決上訴，須於判決送達後20日內向本院提出上訴狀，其
未表明上訴理由者，應於上訴後20日內向本院提出上訴理由書（
均須按他造當事人之人數附繕本）。上訴時應提出委任律師或具
有律師資格之人之委任狀，並依附註條文規定辦理。如委任律師
提起上訴者，應一併繳納上訴審裁判費。
中    華    民    國   110    年    10    月    6     日
                                      書記官  林家煜
附註：
民事訴訟法第466條之1：
對於第二審判決上訴，上訴人應委任律師為訴訟代理人，但上訴
人或其法定代理人具有律師資格者，不在此限。
上訴人之配偶、三親等內之血親、二親等內之姻親，或上訴人為
法人、中央或地方機關時，其所屬專任人員具有律師資格並經法
院認適當者，亦得為第三審訴訟代理人。
第1項但書及第2項情形，應於提起上訴或委任時釋明之。
附表：
┌──┬──────────────────┬─────────┐
│編號│    不  動  產  坐  落  位  置      │起訴時價值（新臺幣│
│    │                                    │）                │
├──┼──────────────────┼─────────┤
│ 1  │臺北市文山區萬隆段二小段331 、333 、│8,596,550元       │
│    │334 地號土地（權利範圍依序分別為1/4 │                  │
│    │、1/20、1/20），暨其上226 建號建物即│                  │
│    │門牌號碼臺北市○○區○○街00○0 號3 │                  │
│    │樓房屋（權利範圍全部）              │                  │
│    │                                    │                  │
├──┼──────────────────┼─────────┤
│ 2  │新竹縣○○鎮○○段000 ○000 地號土地│3,398,776元       │
│    │（權利範圍均為全部），暨其上283 建號│                  │
│    │建號即門牌號碼新竹縣○○鎮○○路00號│                  │
│    │房屋（權利範圍全部）                │                  │
└──┴──────────────────┴─────────┘